【裁判字號】    95,交聲,37
【裁判日期】    950329
【裁判案由】    違反道路交通管理處罰條例聲明異議
【裁判全文】
臺灣基隆地方法院交通事件裁定          95年度交聲字第37號
原處分機關  臺北市交通事件裁決所
異  議  人
即受處分人  甲○○
上列異議人即受處分人因違反道路交通管理處罰條例案件，對於
台北市交通事件裁決所中華民國95年2 月7 日所為之處分（原處
分案號：北市裁一字第裁22-AEB513778號），聲明異議，本院裁
定如下：
    主  文
異議駁回。
    理  由
一、原處分意旨略以：異議人即受處分人甲○○於民國94年11月
    26日凌晨3 時30分許，騎乘車牌號碼AF3-017 號重型機車，
    沿臺北市○○○路北往南方向行駛，途經臺北市○○○路第
    5 號燈桿前，肇事致人受傷逃逸，為警依法掣單舉發，核無
    不合，爰依道路交通管理處罰條例第六十二條第一項、第六
    十七條第一項規定，吊銷異議人普通自小客車駕駛執照，並
    終生禁考等語。
二、異議意旨則略以：異議人固不否認於上開時、地，騎乘前揭
    重型機車肇事致人受傷後逃離現場等事實，惟另抗辯稱：伊
    事後有出面解決等語，並求為撤銷原處分。
三、經查：異議人騎乘機車，於前揭時、地，因跨越雙黃線，先
    與適由對向駛至該處之BHC-260 號機車右側車身發生擦撞，
    再與BHC-260 號機車同行之CVY-179 號機車左側車身發生擦
    撞，致BHC-260 號機車騎士受有右手指腫脹、CVY-179 號機
    車騎士受有左手無名指、小姆指腫脹等傷害，乃異議人竟不
    停車查看，反騎乘機車逃離現場等情節，除據異議人自承在
    卷（參見聲明異議狀、異議人警詢筆錄），並經證人曹瑋城
    即BHC-260 號機車騎士、證人黎彥成即CVY-179 號機車騎士
    於警詢時證述明確，且有道路交通事故現場圖影本1 紙在卷
    可參。據此，異議人肇事後逃逸之行止，實已堪可認定。茲
    異議人雖以前情置辯，然按「汽車駕駛人，駕駛汽車肇事致
    人受傷或死亡，應即採取救護或其他必要措施，並向警察機
    關報告，不得駛離，違者吊扣其駕照三個月至六個月；逃逸
    者吊銷駕駛執照」，道路交通管理處罰條例第六十二條第一
    項定有明文，且依同條例第六十七條第一項規定，違反上開
    規定而經吊銷駕駛執照者，終身不得考領駕駛執照。考其立
    法意旨，無非係在增進行車安全、保護他人權益，以維持社
    會秩序。蓋道路交通事故發生後，如有受傷或死亡之情形者
    ，本應即時救護或採取必要之措施，以防其損害範圍之擴大
    ；如駕駛人於肇事後，隨即駕車逃離現場，則不僅肇事責任
    認定困難，更有可能導致傷者喪失生命之嚴重後果，是自有
    從嚴處理之必要。又終身不得考領駕駛執照之規定，同係為
    維護車禍事故受害人生命安全、身體健康必要之公共政策，
    且在責令汽車駕駛人善盡行車安全之社會責任，屬維持社會
    秩序及增進公共利益所必要，此業據司法院大法官釋字第28
    4號、第531號解釋闡釋在案。準此以言，汽車駕駛人駕駛汽
    車發生交通事故，不論其責任之歸屬為何，均有義務留在肇
    事現場，採取救護或其他必要措施，並向警察機關報告，以
    保護他人權益，同時釐清肇事責任；是倘查有違背上開義務
    履行之行為，則不問其原因、動機及目的何在，亦不問其肇
    事逃逸以後，曾否再度出面以解決相關賠償問題，核均無礙
    其交通違規罰責之認定及成立。從而，異議人執前詞抗辯以
    求免罰，自屬一無所據。
四、綜上所陳，異議人既確有如前所述之肇事逃逸行止，原處分
    機關援引首開規定，對異議人為首揭裁處，即為適法，並無
    不合；異議人猶執前詞，辯稱未曾逃逸云云，尚無可取，並
    無理由，應予駁回。
五、據上論斷，應依道路交通案件處理辦法第19條，裁定如主文
    。
中    華    民    國    95    年    3     月    29    日
                  交通法庭法  官  王慧惠
以上正本證明與原本無異。
對於本件裁定如有不服，應於收受送達後5日內，向本院提出抗
告書狀，敘述抗告之理由，抗告於臺灣高等法院。
中    華    民    國    95    年    3     月    29    日
                          書記官  王一芳


司法院資訊處製作；財團法人民間司法改革基金會備份。
